【裁判字號】    90,訴,1313
【裁判日期】    900928
【裁判案由】    偽造文書
【裁判全文】
臺灣板橋地方法院刑事判決                          九十年度訴字第一三一三號
    公  訴  人  臺灣板橋地方法院檢察署檢察官
    被      告  乙○○
右列被告因偽造文書案件，經檢察官提起公訴（八十九年度偵字第一七五五九號），
本院判決如左：
    主  文
乙○○行使偽造私文書，足以生損害於他人，處有期徒刑月，如易科罰金，以佰
元折算壹日。
    事  實
一、乙○○於民國（下同）八十九年七月間，向友人甲○○借用支票一紙（面額：新
    臺幣〈下同〉四十五萬元、發票日：八十九年八月一日、發票人：甲○○、付款
    地：第一商業銀行華江分行、票載發票日：八十九年八月一日、支票存款帳號：
    053381號、支票號碼：PA00 00000號），並約定乙○○須於票載發票日前，以匯
    款方式，將該票面金額（四十五萬元）匯入甲○○之上開支票存款帳戶內，俾使
    該支票得以兌現，詎乙○○因無法如期籌集該筆款項匯入上開支票存款帳戶內，
    為矇使甲○○誤信其已依約匯款，竟基於行使偽造私文書之犯意，於同年七月三
    十一日，在不詳地點，偽以中國信託商業銀行之名義，擅自製作內載其已匯款四
    十五萬元入甲○○上開支票存款帳戶之匯款回條一紙（含內載「中國信託商業銀
    行〈1〉89.7.14現金收付訖    分行」之偽造圓戳印文），旋將該匯款回條傳真
    予甲○○收受，而行使該偽造之私文書，足以生損害於甲○○及中國信託商業銀
    行。
二、案經甲○○訴請臺灣板橋地方法院檢察署檢察官偵查起訴。
    理  由
一、訊據被告乙○○矢口否認有行使偽造私文書犯行，辯稱：伊當時並未匯款入甲○
    ○之上開支票存款帳戶，亦未傳真何等匯款回條予甲○○云云。惟查：右揭事實
    ，迭據告訴人甲○○於偵查中及本院訊問時指訴綦詳，核其先後指訴之細節均屬
    相符，並有上開支票及匯款回條傳真影本各一份附卷可稽，且告訴人於八十九年
    八月一日向第一商業銀行查知上開款項並未匯入其支票存款帳戶後，被告即於同
    無端匯款四十五元入上開告訴人之支票存款帳戶等情，復據告訴人陳明在卷，並
    有匯款申請書影本一份及第一商業銀行支票存款明細分類帳一份，益見告訴人指
    訴被告以傳真偽造匯款回條方式企圖掩飾其未依約匯款一事等節，確與事實相符
    ，再依被告先後供述內容觀之，其於偵查初訊原供稱：「‧‧‧（妳有去匯款？
    ）我有去匯過四十五萬元，有匯四十五元，但四十五萬元我有申請退匯，四十五
    元我也有匯，但不是同一天，‧‧‧（你有無傳真給告訴人？）沒有印象，但有
    無傳真過我沒印象，（字〈指卷附匯款回條內所書載之文字〉是妳寫的？）是的
    ，是我寫的，我曾經寫的要匯，但沒有拿到銀行匯‧‧‧我沒有拿給櫃檯小姐，
    沒有匯‧‧‧」云云（參見偵查卷第十頁背面及第十一頁），偵查複訊時復供稱
    ：「‧‧‧「妳寫的匯款單有無匯？）沒有，我去店裡寫的，根本沒拿去匯，我
    寫完拿去銀行，但沒拿去匯，事後匯款單我有拿回店內，（妳有無傳真？）沒有
    ，我不知道這張哪裡來‧‧‧」云云（參見偵查卷第二十三頁背面），本院審理
    時又稱：「‧‧‧我沒有傳真匯款回條給甲○○‧‧‧我從頭到尾都說我沒有匯
    款給甲○○‧‧‧」云云（參見本院審理筆錄第二頁），其對於是否曾匯款及傳
    真匯款回條予告訴人等重要關鍵事項，先後供述之內容竟顯有歧異且差異甚大，
    益徵其前開辯稱純屬事後圖卸推託之詞，要無足採。綜上所述，本件事證已臻明
    確，被告犯行洵堪認定。
二、核被告所為，係犯刑法第二百十六條、第二百十條之行使偽造私文書罪，其偽造
    印文係偽造私文書之部分行為，偽造私文書之低度行為，復為行使偽造私文書之
    高度行為所吸收，均不另論罪。爰審酌被告為掩飾自身違約之事實，竟任意偽造
    金融機構之匯款回條，進而傳真其偽造之匯款回條，非但使被害人蒙受諸多損失
    及不便，並影響金融機構之正常交易，此外，復參酌其素行狀況（無前科，有臺
    灣高等法院檢察署刑案紀錄簡覆表一份附卷足憑）、犯罪之手段、所生危害、事
    後已清償欠款予告訴人（業據告訴人於本院訊問時陳明在卷）及犯罪後猶飾詞矯
    辯態度不佳等一切情狀，量處如主文所示之刑，並諭知易科罰金之折算標準，以
    示懲戒。末查被告行為後，刑法第四十一條業於九十年一月十日修正公布，並於
    同年月十二日生效，其中就得易科罰金之罪之範圍，由舊法所定之「犯最重本刑
    為三年以下有期徒刑以下之刑之罪，而受六月以下有期徒刑或拘役之宣告」者，
    擴張為新法所定之「犯最重本刑為五年以下有期徒刑以下之刑之罪，而受六月以
    下有期徒刑或拘役之宣告」者，本件被告所犯之行使偽造私文書罪，既屬「最重
    本刑為五年以下有期徒刑以下之刑之罪」，且其宣告刑亦屬「六月以下有期徒刑
    之宣告」者，經比較新舊法結果，以修正後之刑法第四十一條第一項前段規定較
    有利於被告，爰依新法規定併為易科罰金之諭知，附此敘明。
據上論斷，應依刑事訴訟法第二百九十九條第一項前段，刑法第二百十六條、第二百
十條、第二條第一項前段、（修正後）第四十一條第一項前段，罰金罰鍰提高標準條
例第二條，判決如主文。
本案經檢察官毛有增到庭執行職務
中      華      民      國       九十       年     九     月    二十八  日
                                        臺灣板橋地方法院刑事第二庭
                                            法  官  王  屏  夏
右正本證明與原本無異。
如不服本判決，應於判決送達後十日內，向本院提出上訴狀。
                                            書記官  楊  璧  華
中      華      民      國       九十       年     九     月    二十八  日
附錄本案論罪科刑法條全文：
刑法第二百十條：
偽造、變造私文書，足以生損害於公眾或他人者，處五年以下有期徒刑。
刑法第二百十六條：
行使第二百十條至第二百十五條之文書者，依偽造、變造文書或登載不實事項或使登
載不實事項之規定處斷。


司法院資訊處製作；財團法人民間司法改革基金會備份。
